【裁判字號】    89,婚,616
【裁判日期】    890731
【裁判案由】    履行同居
【裁判全文】
臺灣臺中地方法院民事判決  八十九年度婚字第六一六號
    原      告  甲○○  籍設臺.
                        送達處.
    被      告  乙○○  籍設臺.
                        現住臺.
右當事人間請求履行同居事件，由臺灣臺北地方法院移送前來（八十九年度婚字第一
五一號），本院判決如左：
    主    文
被告應與原告同居。
訴訟費用由被告負擔。
    事    實
甲、原告方面：
  一、聲明：如主文第一項所示。
  二、陳述：兩造係夫妻關係，結婚時有公開儀式及二以上之證人，但尚未辦理結婚
            登記。兩造感情原本融洽，惟原告聯繫被告前來共享夫妻生活時，被告
            均堅不與原告共同生活，將原告視同末路，被告此舉顯然違背同居義務
            ，為此提起本件訴訟。
  三、證據：提出戶籍謄本一份為證。
乙、被告方面：
  一、聲明：駁回原告之訴。
  二、陳述：兩造個性不合，在一次大吵架時，原告曾用手打被告的頭一下，但被告
            沒有驗傷單。原告在此之前不曾打過被告。
    理    由
一、原告主張兩造係夫妻，結婚時有公開儀式及二以上之證人，但尚未辦理結婚登記
    ，兩造感情原本融洽，惟原告聯繫被告前來共享夫妻生活時，被告竟拒絕履行同
    居義務之事實，業據提出之戶籍謄本一份可稽，復為被告所不爭執，自堪信為真
    實。
二、按夫妻互負同居之義務。但有不能同居之正當理由者，不在此限，民法第一千零
    零一條有明文規定。又夫妻住所之設定與夫妻應履行同居之義務尚有不同，住所
    乃決定各項法律效力之中心地，非民法所定履行同居義務之唯一處所。夫妻縱未
    設定住所，仍應以永久共同生活為目的，而互負履行同居之義務，司法院大法官
    會議著有釋字第四五二號解釋足資參照。足徵夫妻間本即以永久共同生活為目的
    ，以維家庭之圓滿，不得以細故即拒絕履行同居義務。被告雖抗辯兩造個性不合
    云云，惟查，因夫妻本來自不同之家庭，成長於不同之生活背景，觀念及生活態
    度自有不同，遇有困難，應本互信互諒之態度共渡難關，以理性平和之方式加以
    溝通，以求家庭之圓滿，自不得任以個性不合為理由率爾離家，拒絕履行同居生
    活。再按，夫妻間偶爾失和毆打他方，致令受有微傷，如按其情形尚難認為不堪
    同居之虐待者，不得認他方之請求離婚有正當理由，最高法院著有二十年度上字
    第二三四一號判例意旨足資參照。經查，被告復辯稱因原告曾在一次大吵架時，
    用手打被告的頭一下云云，然此為原告所否認，被告亦自承無法提出驗傷單等證
    據，自難認被告所辯原告對其施加暴力云云為真正。是被告前開所辯不堪同居之
    事由，均無可採。
三、婚姻關係之本質，原是付出多於享受、容忍多於要求。本件兩造夫妻間容或有爭
    執，惟既非達已無法溝通，互為退讓，以和諧共營家庭生活之程度，則於法律上
    甚或人倫秩序上均無容許其別居狀態繼續存在之理。從而，本件被告既無不能履
    行同居義務之正當理由，是原告依民法第一千零一條規定訴請被告履行同居，依
    法應予准許。
據上論結，本件原告之訴為有理由，依民事訴訟法第七十八條，判決如主文。
中      華      民      國    八十九    年      七      月    三十一    日
                                臺灣臺中地方法院家事法庭
~B法      官  周瑞芬
右為正本係照原本作成
如對本判決上訴應於判決送達後廿日向本院提出上訴狀
中      華      民      國    八十九    年      七      月    三十一    日
~B法院書記官


司法院資訊處製作；財團法人民間司法改革基金會備份。
